臺灣基隆地方法院刑事判決　
109年度易字第296號
公  訴  人  臺灣基隆地方檢察署檢察官
被      告  葉映含




上列被告因業務侵占等案件，經檢察官提起公訴（109年度偵字
第3290號），被告於準備程序中，就被訴事實為有罪之陳述，經
本院合議庭裁定由受命法官獨任進行簡式審判程序，並判決如下
：
    主      文
葉映含犯業務侵占罪，處有期徒刑陸月，如易科罰金，以新臺幣
壹仟元折算壹日；又犯詐欺取財罪，處有期徒刑肆月，如易科罰
金，以新臺幣壹仟元折算壹日；應執行有期徒刑捌月，如易科罰
金，以新臺幣壹仟元折算壹日。緩刑參年，並應依附表（本院11
0年度附民移調字第220號調解筆錄）內容履行賠償。
    事實及理由
一、本案被告葉映含所犯者非為死刑、無期徒刑、最輕本刑為 3
    年以上有期徒刑之罪或高等法院管轄第一審案件，其於準備
    程序進行中，先就被訴事實為有罪之陳述，經告知其簡式審
    判程序之旨，並聽取公訴人及被告之意見後，本院依刑事訴
    訟法第273條之1第1 項之規定，裁定由受命法官獨任以簡式
    審判程序進行本案之審理，且依同法第273條之2規定，簡式
    審判程序之證據調查，不受第159條第1項、第161條之2、第
    161條之3、第163條之1及第164條至第170條規定之限制，合
    先敘明。
二、本案之犯罪事實、證據及應適用之法條，除下列補充外，餘
    均引用檢察官起訴書所載（詳如附件）。
(一)證據補充
１、被告葉映含於本院準備程序及審理時之自白。
２、告訴人劉曜瑋於本院審理時之證述。
三、量刑理由
(一)爰以行為人之責任為基礎，審酌被告身為告訴人店內員工，
    負責點（送）餐、收銀、收款等工作，卻未能謹守分際，竟
    利用職務上經手收銀機款項及外送收取餐點費之機會，將用
    餐客人欲支付予告訴人之餐費侵吞入己並花用一空；復更因
    缺錢花用，謊稱早已過世之父親再「過世」1次，而詐取喪
    假薪資、並獲得借貸款項，違背誠信及職業道德，且造成告
    訴人之財產受有損害，所為實無可取；惟另考量其犯後坦承
    犯行，態度尚佳等情，暨衡量本件侵占及詐騙之金額、犯罪
    動機、與被害人之關係、犯罪所得、已與告訴人調解成立，
    暨被告學歷（高職肄業）、自陳經濟狀況勉持家庭、生活、
    智識一切情狀，各量處如主文所示之刑，並定應執行刑及諭
    知易科罰金之折算標準，以資懲儆。
(二)現代刑法傾向採取多元而有彈性之因應方式，對行為人所處
    刑罰執行與否，多以刑罰對於行為人之矯正及改過向善作用
    而定。如認行為人對於社會規範之認知及行為控制能力尚無
    重大偏離，僅因偶發犯罪，執行刑罰對其效用不大，祇須為
    刑罰宣示之警示作用，即為已足，此時即非不得延緩其刑之
    執行，並藉違反緩刑規定將入監執行之心理強制作用，並佐
    以保護管束之約制，謀求行為人自發性之矯正及改過向善。
    本院審酌被告前雖因幫助詐欺取財及竊盜罪，而經本院各判
    處拘役之刑，惟未曾受過有期徒刑以上之刑之宣告，有臺灣
    高等法院被告前案紀錄表在卷可稽，其因一時思慮，致觸犯
    本案罪刑，犯罪情節俱尚未至無可原宥之程度，又其犯後坦
    承犯行，已知悔悟，又與告訴人調解成立，將分期償還侵占
    及詐欺所餘款項，足見被告犯罪後已盡力彌補損害，顯已有
    悔悟之意，如令被告入監執行，對其人格發展及將來復歸社
    會之適應，未必有所助益，有本院調解筆錄足憑，本院綜核
    上情，認被告歷經本案偵審之程序，應足使其心生警惕，尚
    無令其入監以監禁方式加以矯正之必要，因認其上開宣告之
    刑，以暫不執行為適當；又緩刑宣告，得斟酌情形，命犯罪
    行為人向被害人支付相當數額之財產或非財產上之損害賠償
    ，且應附記於判決書內，刑法第74條第2項第3款、第3項定
    有明文。本院審酌上開被告與告訴人調解筆錄內容，為兼顧
    告訴人之權益保障，並確保被告就尚未履行給付完畢部分，
    能按附表之調解筆錄所承諾之賠償金額以及付款方式履行，
    以確實收緩刑之功效，爰依刑法第74條第1項第1款之規定，
    諭知被告緩刑3年，併命被告應依附表即本院調解筆錄內容
    履行賠償義務。末依刑法第74條第4項規定，上開本院命被
    告支付予被害人之損害賠償，得為民事強制執行名義，且依
    同法第75條之1第1項第4款規定，被告違反本院所定上開命
    其履行之事項情節重大，足認原宣告之緩刑難收預期效果，
    而有執行刑罰之必要者，得撤銷其緩刑宣告，併此敘明。
(三)按犯罪所得，屬於犯罪行為人者，沒收之；犯罪所得之沒收
    ，於全部或一部不能沒收或不宜執行沒收時，追徵其價額；
    犯罪所得已實際合法發還被害人者，不予宣告沒收或追徵。
    刑法第38條之1第1項前段、第3項、第5項定有明文。本案被
    告業務侵占及詐欺之犯罪所得共計73,000元（30,000+3,000
    +20,000+20,000），被告於偵查中，已返還告訴人22,000元
    （見109年6月29日偵訊筆錄—偵卷第49頁），於本案審理時
    ，又返還（匯款）1,000元（本院110年10月19日審理筆錄第
    5頁）；堪認此部分犯罪所得（23,000元），被告已賠償告
    訴人，性質上已填補告訴人之損害。至於剩餘尚未返還之金
    額50,000元，被告業經與告訴人調解成立，有本院110年度
    附民移調字第220號調解筆錄附卷可參，倘再依刑法第38條
    之1第1項、第3項規定諭知沒收及追徵，將使被告除依上開
    調解筆錄給付款項外，又須將其犯罪所得財物提出供沒收執
    行或依法追徵其價額，將使其面臨重複追償之不利益。若被
    告確實履行附表調解筆錄內容，實足以達剝奪其犯罪利得之
    立法目的，且法院調解筆錄與民事確定判決有同一效力，被
    告如未能確實依調解筆錄履行賠償，告訴人自得持該調解筆
    錄為民事強制執行名義，對被告之財產聲請強制執行；兼以
    調解筆錄內容，經本院列為被告宣告緩刑所應負之負擔，故
    認調解成立之金額，雖非刑法第38條之1第5項規定文義所指
    犯罪所得已實際合法「發還」被害人者，然參酌該規定旨在
    保障被害人因犯罪所生之求償權（參刑法第38條之1第5項之
    立法理由），告訴人此部分之求償權應已獲調解筆錄、緩刑
    所附條件之履行確保，若再宣告沒收，實有過苛之虞，爰依
    刑法第38條之2第2項之規定，不予宣告沒收或追徵。
四、依刑事訴訟法第273條之1第1項、第299條第1項前段、第310
    條之2、第454條第2項。
五、如不服本判決，應自送達判決後20日內向本院提出上訴書狀
    ，並應敘述具體理由；其未敘述上訴理由者，應於上訴期間
    屆滿後20日內向本院補提理由書。
六、本案經檢察官林明志到庭執行職務。
中　　華　　民　　國　　110 　年　　11　　月　　9 　　日
                  刑事第四庭  法  官  李辛茹
以上正本證明與原本無異。         
如不服本判決應於收受送達後20日內向本院提出上訴書狀，並應
敘述具體理由；其未敘述上訴理由者，應於上訴期間屆滿後20日
內向本院補提理由書（均須按他造當事人之人數附繕本）「切勿
逕送上級法院」。
中　　華　　民　　國　　110 　年　　11　　月　　9 　　日
                              書記官  陳彥端
附錄論罪法條：
中華民國刑法第336條
對於公務上或因公益所持有之物，犯前條第1項之罪者，處1年以
上7年以下有期徒刑，得併科15萬元以下罰金。
對於業務上所持有之物，犯前條第1項之罪者，處6月以上5年以
下有期徒刑，得併科9萬元以下罰金。
前二項之未遂犯罰之。
中華民國刑法第339條
（普通詐欺罪）
意圖為自己或第三人不法之所有，以詐術使人將本人或第三人之
物交付者，處5年以下有期徒刑、拘役或科或併科50萬元以下罰
金。
以前項方法得財產上不法之利益或使第三人得之者，亦同。
前二項之未遂犯罰之。
附表（本院110年度附民移調字第220號調解筆錄）：
      給           付           內            容 一、葉映含應賠償劉曜瑋新臺幣50,000元。 二、前述賠償金額，分10期，應於每月15日前給付，匯入劉曜瑋指定之中國信託商業銀行股份有限公司（戶名：劉曜瑋、帳號：000000000000）帳戶。 三、第1期自民國110年11月15日起，至第10期（111年8月15日止），每期應給付5,000元。 四、如有1期未給付，視為全部到期（喪失期限利益）。 

附件：
臺灣基隆地方檢察署檢察官起訴書
                                     109年度偵字第3290號
　　被　　　告　葉映含　
上列被告因業務侵占等案件，業經偵查終結，認應提起公訴，茲
將犯罪事實及證據並所犯法條分敘如下：
　　　　犯罪事實
一、葉映含自民國108年12月5日起任職於劉曜瑋所經營位在基隆
    市○○區○○○路0號之HK香港永傳燒臘店，擔任外場工作人員，
    負責點餐、送餐、收銀、外送、收款等工作，而為從事業務
    之人。詎其竟意圖為自己不法之所有，分別為下列行為：
  ㈠基於業務侵占之犯意，自109年1月中旬某日起至109年2月13
    日止，利用在上開店內經手收銀款項、外送向客人收取餐點
    款項之機會，接續將其持有之店內現金予以侵占入己，共計
    侵占新臺幣（下同）3萬元得逞。
  ㈡基於詐欺取財之犯意，接續以下列方式詐得4萬3000元得逞：
　⒈於108年12月7日，以LINE通訊軟體向劉曜瑋佯稱：其父於當
    晚過世，需請喪假處理後事云云，使劉曜瑋陷於錯誤，而准
    許其於108年12月8日、108年12月21日、109年1月4日所請之
    喪假，並仍於次月5日即109年1月5日、109年2月5日支付喪
    假期間之薪資共計3000元予葉映含。
　⒉於109年1月21日，在上開店內，向劉曜瑋佯稱：其喪葬費遭
    龍巖業務員騙走，需借錢支付喪葬費云云，使劉曜瑋陷於錯
    誤，而交付現金2萬元予葉映含。
　⒊於109年2月2日，在上開店內，向劉曜瑋佯稱：其向房東購買
    房屋，需借錢支付訂金云云，使劉曜瑋陷於錯誤，而交付現
    金2萬元予葉映含。
    嗣劉曜瑋發覺上開店內收支有異，調閱監視器影像發覺葉映
    含乘機侵占店內現金一事，經與葉映含協調還款，葉映含未
    依約履行，而報警處理。
二、案經劉曜瑋訴由基隆市警察局移送偵辦。
　　　　證據並所犯法條
一、證據清單及待證事實
編號 證據名稱 待證事實 1 被告葉映含於警詢及偵訊時之供述 被告坦承全部犯行。 2 證人即告訴人劉曜瑋於警詢及偵訊時之證述 全部犯罪事實。 3 證人劉仲永於偵訊時之證述 劉仲永為告訴人之父，被告係由其應徵僱用，於發現被告侵吞店內財物後，與被告簽立和解書。 4 監視器錄影檔案暨翻拍照片 佐證上開被告業務侵占犯行。 5 LINE對話紀錄 被告以父親過世為由請喪假之事實。 6 被告己身一親等資料查詢結果及其父葉家銘個人基本資料查詢結果 被告之父葉家銘早於107年5月12日死亡。 
二、核被告所為，係犯刑法第336條第2項之業務侵占（告訴及報
    告意旨認係犯竊盜罪，容有誤會）及第339條第1項之詐欺取
    財罪嫌。被告於密切接近之時間內實施上開業務侵占、詐欺
    取財犯行，且侵害同一之法益，各行為之獨立性皆極為薄弱
    ，依一般社會健全觀念，在時間差距上，難以強行分離，顯
    係各基於單一接續犯意所為，合為包括之一行為而論以業務
    侵占罪及詐欺取財罪之接續一罪。被告所犯1次業務侵占及1
    次詐欺取財犯行，犯意各別，行為有異，請予分論併罰。被
    告犯罪所得共計7萬3000元，扣除業已返還告訴人之2萬2000
    元（見109年6月29日訊問筆錄）後，所餘5萬1000元之犯罪
    所得，請依刑法第38條之1第1項、第3項規定，宣告沒收，
    於全部或一部不能沒收或不宜執行沒收時，追徵其價額。
三、依刑事訴訟法第251條第1項提起公訴。
  　此　  致
臺灣基隆地方法院
中　　華　　民　　國　　109 　年　　6 　　月　　29　　日
                              檢  察  官  謝  雨  青
本件正本證明與原本無異
中　　華　　民　　國　　109 　年　　7 　　月　　6 　　日
                              書  記  官  林  叔  麗
附錄本案所犯法條全文
中華民國刑法第336條
對於公務上或因公益所持有之物，犯前條第 1 項之罪者，處 1
年以上 7 年以下有期徒刑，得併科 15 萬元以下罰金。
對於業務上所持有之物，犯前條第 1 項之罪者，處 6 月以上 5
年以下有期徒刑，得併科 9 萬元以下罰金。
前二項之未遂犯罰之。
中華民國刑法第339條
（普通詐欺罪）
意圖為自己或第三人不法之所有，以詐術使人將本人或第三人之
物交付者，處 5 年以下有期徒刑、拘役或科或併科 50 萬元以
下罰金。
以前項方法得財產上不法之利益或使第三人得之者，亦同。
前二項之未遂犯罰之。